【裁判字號】    96,訴,106
【裁判日期】    980119
【裁判案由】    妨害自由等
【裁判全文】
臺灣士林地方法院刑事判決               96年度訴字第106號
公  訴  人  臺灣士林地方法院檢察署檢察官
被      告  丁○○
                      臺北縣板.
選任辯護人  張振興律師
被      告  丙○○
選任辯護人  黃璧川律師
上列被告因妨害自由等案件，經檢察官提起公訴（94年度偵字第
12167 號）及移送併辦（95年度偵字第4412號），因被告於準備
程序中就被訴事實為有罪之陳述，本院合議庭裁定改由受命法官
獨任進行簡式審判程序，並判決如下：
    主  文
丁○○共同犯剝奪他人行動自由罪，處有期徒刑壹年，減為有期
徒刑陸月，如易科罰金以銀元佰元即新臺幣玖佰元折算壹日。
丙○○共同犯剝奪他人行動自由罪，處有期徒刑陸月，如易科罰
金以銀元佰元即新臺幣玖佰元折算壹日，減為有期徒刑月，
如易科罰金以銀元佰元即新臺幣玖佰元折算壹日，緩刑年，
，並應支付甲○○新臺幣陸拾捌萬元，給付方式如下：自民國九
十八年二月一日起，按月於每月一日以前給付甲○○新臺幣貳萬
元，至全部清償完畢為止，如累計三期以上未履行，視為全部到
期。
    事實及理由
一、本件被告丁○○、丙○○所犯非死刑、無期徒刑或最輕本刑
    有期徒刑三年以上之罪，亦非高等法院管轄第一審案件，且
    於準備程序進行中，被告先就被訴事實為有罪之陳述，經告
    知被告簡式審判程序之旨，並聽取檢察官、被告之意見後，
    本院合議庭裁定由受命法官進行簡式審判程序，是本件之證
    據調查，依刑事訴訟法第273 條之2 規定，不受同法第159
    條第1 項、第161 條之2 、第161 條之3 、第163 條之1 及
    第164 條至第170 條規定之限制，合先敘明。
二、本件犯罪事實如下：丁○○與甲○○間有債務糾紛，丁○○
    為迫使甲○○還款，竟與丙○○、林正德（由檢察官另案通
    緝中）基於妨害他人行使權利之概括犯意聯絡，先於民國94
    年3 月1 日上午10時30分許，進入臺北市松山區○○○路○
    段110 號甲○○所經營之「媚吉斯服飾店」後，強行搬走「
    佩吉斯」牌服飾1641件、「寶尼」牌服飾256件、音響、保
    全電視監視器及收銀機各1 組，後於同年5 月19日晚間9 時
    30分許，因誤認臺北市○○區○○街274 號1 樓乙○○所經
    營之「湘榭紡服飾店」為甲○○所有，丁○○、丙○○、林
    正德除承前之概括犯意聯絡外，更基於剝奪他人行動自由、
    毀損及傷害之犯意聯絡，共同進入上開店內將鐵門拉下，損
    壞甲○○所有之行動電話，使其無法向外求援，而剝奪甲○○之行動自由，繼為迫使甲○○簽署讓渡書，共同毆打甲○○，致其受有左側下頜瘀腫、分布於前頸、右上臂、右肘、
    右腕、左上臂、左前臂及前腹部等多處擦傷，復破壞店內壁
    紙等擺設，致令不堪用，又強行搬走該店內女用服飾1298件
    。
三、證據部分除引用如附件檢察官起訴書之記載外，並經被告丁○○、丙○○於本院審理時坦承無諱，且有被害人甲○○關
    於「媚吉斯服飾店」遭強行搬走服飾等物之指述，與「媚吉
    斯服飾店」店員即證人賴黃瑞珠之證述及卷附該店現場照片
    10 張等可資佐證。
四、按被告行為後，刑法業於94年2 月2 日修正公布，並於95年
    7 月1 日起施行，應依修正後刑法第2 條第1 項之準據法規
    定，為「從舊從輕」之比較，且比較新舊法時，應就罪刑有
    關之共犯、未遂犯、想像競合犯、牽連犯、連續犯、結合犯
    ，以及累犯加重、自首減輕暨其他法定加減原因（如身分加
    減）與加減例等一切情形，綜其全部罪刑之結果而為比較後
    ，再適用有利於行為人之法律處斷，而不得一部割裂分別適
    用不同之新舊法（最高法院95年度第8 次刑事庭會議決議參
    照）。本院依修正後刑法第2 條第1 項規定，綜合比較刑法
    修法關於本案適用之相關規定，詳如附表所示。
五、核被告所為，均係犯刑法第304 條之強制罪、同法第354 條
    之毀損罪、同法第302 條第1 項之剝奪他人行動自由罪及同
    法第277 條第1 項之傷害罪。被告丁○○及丙○○與案外人
    林正德間有犯意聯絡及行為分擔，為共同正犯。被告於94年
    3 月1 日及同年5 月19日先後2 次強制罪之犯行，時間緊接
    ，方法相同，觸犯構成要件相同之罪，顯基於概括犯意而為
    ，為連續犯，應依修正前刑法第56條規定，以一罪論。被告
    所犯上開4 罪間，有手段目的之牽連關係，應依修正前刑法
    第55條後段規定，從一重之剝奪他人行動自由罪論處。移送
    併案審理被告94年3 月1 日強制罪犯行部分，雖未據公訴人
    於起訴書載明，但此部分既與起訴書所載強制罪犯行間有連
    續犯之裁判上一罪關係，已為起訴效力所及，本院自應併予
    審究，附此敘明。爰審酌被告丁○○前因於93年9 月間，甫
    因與他人債務糾紛犯強制罪，而遭偵查中，又再度涉犯本案
    ，有臺灣高等法院臺中分院95年度上易字第922 號判決影本
    及臺灣高等法院被告前案紀錄表在卷可稽，另被告丙○○則
    無任何法院判罪處刑之前科，素行尚稱良好，渠等遇債務糾
    紛，不思以合法途徑尋求救濟，竟結夥為前開犯行，對被害
    人之人身、財產安全戕害甚巨，惟慮及被告犯罪後均已坦承
    犯行，並皆與被害人甲○○、乙○○等達成民事上和解，有
    附帶民事訴訟和解筆錄存卷供參，堪認渠等犯罪後態度良好
    ，被害人甲○○、乙○○也表示願原諒被告，同意量處被告
    易科罰金之刑度，及被告丁○○為主謀，被告丙○○配合犯
    罪之行為分擔等一切情狀，就被告2 人各量處如主文所示之
    刑，被告丙○○部分，並諭知易科罰金之折算標準。惟關於
    易科罰金之折算標準，按修正前刑法第41條第1 項前段規定
    ：「犯最重本刑為5 年以下有期徒刑以下之刑之罪，而受6
    個月以下有期徒刑或拘役之宣告，因身體、教育、職業、家
    庭之關係或其他正當事由，執行顯有困難者，得以1 元以上
    3 元以下折算1 日，易科罰金。」，而被告行為時之易科罰
    金折算標準，依95年7 月1 日修正條文施行前罰金罰鍰提高
    標準條例第2 條之規定（該條業經總統於95年5 月17日公布
    刪除，並自95年7 月1 日失效），就其原定數額提高為100
    倍折算1 日，則被告行為時之易科罰金折算標準，應以銀元
    100 元至300 元折算1 日，經折算為新臺幣後，係以新臺幣
    300 元至900 元折算為1 日；惟修正後刑法第41條第1 項前
    段則規定：「犯最重本刑為5 年以下有期徒刑以下之刑之罪
    ，而受6 個月以下有期徒刑或拘役之宣告者，得以新臺幣1,
    000 元、2,000 元或3,00 0元折算1 日，易科罰金。」，比
    較修正前後之易科罰金折算標準，依刑法第2 條第1 項前段
    規定，應適用修正前刑法第41條第1 項前段及修正刪除前罰
    金罰鍰提高標準條例第2 條之規定定其易科罰金之折算標準
    ，以示懲儆（易刑處分無須如附表綜合全部罪刑結果而為比
    較，參見最高法院95年5 月23日第8 次刑事庭會議決議）。
六、查本件被告犯罪時間均在96年4 月24日以前，其所犯前開之
    罪，符合中華民國九十六年罪犯減刑條例有關減刑之規定，
    ，是就被告所犯之罪，減其刑期二分之一。又被告所犯均為
    最重本刑5 年以下有期徒刑以下刑之罪，依中華民國九十六
    年罪犯減刑條例規定，各減為6 月以下有期徒刑，爰併依該
    條例第9 條規定，就所減刑後之刑，更依修正前刑法第41條
    第1 項前段及修正刪除前罰金罰鍰提高標準條例第2 條之規
    定，諭知易科罰金之折算標準。
七、查被告丙○○前未曾因故意犯罪受有期徒刑以上刑之宣告，
    有臺灣高等法院被告前案紀錄表存卷可按，其因一時失慮，
    致觸犯刑典，犯罪後已坦承犯行，態度良好，復與被害人達
    成民事和解條件，顯見其知所悛悔，經此偵審教訓，當知所
    警惕，信無再犯之虞等一切情狀，認所宣告之刑確以暫不執
    行為適當，依修正後刑法第74條第1 項第1 款之規定，就被
    告丙○○部分宣告緩刑3 年，並依同法第2 項第3 款規定，
    命被告丙○○為附記事項所列行為，以觀後效（刑法第74條
    有關緩刑宣告之規定，雖於94年2 月2 日總統令修正公布，
    並於95年7 月1 日施行，然因緩刑之條件並非針對行為而設
    ，而係著重「裁判時」是否合於緩刑之要件，自應直接適用
    修正後刑法第74條之規定，而無需與其他與罪刑有關之修正
    條文綜合比較，最高法院95年第8 次刑事庭會議決議參照）
    。另本院命被告丙○○為附記事項乃為依刑法第74條第2 項
    所為之附負擔緩刑宣告，雖依同條第4 項規定，於民事上有
    強制執行之執行力，但其目的在提供被害人快速民事救濟途
    徑，並無確認渠與被害人甲○○間民事法律關係之效力，故
    不礙被告丙○○及被告丁○○另與被害人甲○○、乙○○所
    達成連帶賠償或願給付違約金之民事和解的效力，附此說明
    。
八、附記事項：
    被告丙○○應向被害人甲○○支付新臺幣68萬元之損害賠償
    ，履行期間為自98年2 月1 日起，按月於每月1 日以前給付
    甲○○新臺幣2萬元，至全部清償完畢為止，如累計三期以
    上未履行，視為全部到期（若被告不履行上開負擔，且情節
    重大足認原宣告之緩刑難收其預期效果，而有執行刑罰之必
    要者，依現行刑法75 條 之1 第1 項第4 款之規定，得撤銷
    其緩刑宣告，末以敘明）。
據上論斷，應依刑事訴訟法第273 條之1 第1 項、第454 條第2
項，刑法第2 條第1 項前段、第302 條第1 項、第277 條第1 項
、第304 條、第354 條、第74條第1 項第1 款、第2 項第3 款，
修正前刑法第28條、第55條後段、第41條第1 項前段，刑法施行
法第1 條之1 ，修正刪除前罰金罰鍰提高標準條例第2 條，中華
民國九十六年罪犯減刑條例第2 條第1 項第3 款、第7 條、第9
條，判決如主文。
如不服本判決，得自收受送達之日起10日內，向本院提起上訴。
本案經檢察官游儒倡到庭執行職務。
中    華    民    國    98    年    1     月    19    日
                  刑事第三庭法  官  梁哲瑋
附表
┌──┬────────────────────────────┬───────────┬──────┬─────────┐
│編號│     新法規定                                           │      舊法規定        │個別比較結果│    理由及根據    │
├──┼────────────────────────────┼───────────┼──────┼─────────┤
│ 一 │第277 條第1 項傷害人之身體或健康者，處三年以下有期徒刑、│第277條第1項          │刑法第277 條│1.新法第33條第5款 │
│    │拘役或一千元以下罰金。                                  │同左                  │第1 項、第30│  規定罰金刑為新臺│
│    │                                                        │                      │2 條第1 項、│  幣1,000 元以上，│
│    │第302 條第1 項私行拘禁或以其他非法方法，剝奪人之行動自由│                      │第304 條、第│  以百元計算之，新│
│    │者，處五年以下有期徒刑、拘役或三百元以下罰金。          │                      │354 條條文本│  法施行後，應依新│
│    │                                                        │第302條第1項          │身未作修正  │  法第2條 第1 項之│
│    │第304 條以強暴、脅迫使人行無義務之事或妨害人行使權利者，│同左                  │            │  規定，適用最有利│
│    │處三年以下有期徒刑、拘役或三百元以下罰金                │                      │            │  於行為人之法律。│
│    │                                                        │                      │            │2.刑法第277條第1項│
│    │第354 條毀棄、損壞前二條以外之他人之物或致令不堪用，足以│                      │            │  、第302 條第1 項│
│    │生損害於公眾或他人者，處二年以下有期徒刑、拘役或五百元以│                      │            │  、第304 條、第35│
│    │下罰金。                                                │第304條               │            │  4 條之罰金依舊法│
│    │                                                        │同左                  │            │  之規定，貨幣單位│
│    │第33條第5 款罰金：新臺幣1,000 元以上，以百元計算之。    │                      │            │  為銀元，且依罰金│
│    │                                                        │                      │            │  罰鍰提高標準條例│
│    │刑法施行法第1 條之1中 華民國94年1 月7 日刑法修正施行後，│                      │            │  第1 條前段規定，│
│    │刑法分則編所定罰金之貨幣單位為新臺幣。94年1 月7 日刑法修│                      │            │  72年6 月26日前修│
│    │正時，刑法分則編未修正之條文定有罰金者，自94年1 月7 日刑│第354條               │            │  正之刑法部分條文│
│    │法修正施行後，就其所定數額提高為三十倍。但72年6 月26日至│同左                  │            │  罰金數額提高2 至│
│    │94年1 月7 日新增或修正之條文，就其所定數額提高為三倍。  │                      │            │  10倍，並依現行法│
│    │                                                        │                      │            │  規所定貨幣單位折│
│    │                                                        │                      │            │  算新臺幣條例第2 │
│    │                                                        │                      │            │  條規定，以銀元1 │
│    │                                                        │                      │            │  元折算新臺幣3 元│
│    │                                                        │                      │            │  。而依新法刑法施│
│    │                                                        │第33條第5 款          │舊法第33條第│  行法第1 條之1 之│
│    │                                                        │罰金：1元以上。       │5款         │  規定，上開法條之│
│    │                                                        │                      │            │  罰金貨幣單位為新│
│    │                                                        │                      │            │  臺幣，且因非屬72│
│    │                                                        │                      │            │  年6 月26日至94年│
│    │                                                        │罰金罰鍰提高標準條例第│刑法施行法第│  1 月7 日新增或修│
│    │                                                        │1條                   │1條之1      │  正之條文，罰金數│
│    │                                                        │依法律應處罰金、罰鍰者│            │  額提高為30倍，故│
│    │                                                        │，就其原定數額得提高為│            │  新法之罰金刑最高│
│    │                                                        │二倍至十倍。但法律依一│            │  罰金數額與舊法相│
│    │                                                        │定比率規定罰金或罰鍰之│            │  同，但最低數額則│
│    │                                                        │數額或倍數者，依其規定│            │  以舊法對被告較為│
│    │                                                        │。                    │            │  有利，亦即新法並│
│    │                                                        │                      │            │  無較有利被告之情│
│    │                                                        │現行法規所定貨幣單位折│            │  形，依刑法第2 條│
│    │                                                        │算新臺幣條例第2條     │            │  第1 項之規定，應│
│    │                                                        │現行法規所定金額之貨幣│            │  適用行為時之舊法│
│    │                                                        │單位為圓、銀元或元者，│            │  。              │
│    │                                                        │以新臺幣元之三倍折算之│            │3.最高法院95年度第│
│    │                                                        │。                    │            │  八次刑事庭會議決│
│    │                                                        │                      │            │  議三 (一)1.參照 │
│    │                                                        │                      │            │  。              │
│    │                                                        │                      │            │4.刑法施行法增訂第│
│    │                                                        │                      │            │  1 條之1 之意旨，│
│    │                                                        │                      │            │  僅在使刑法規範之│
│    │                                                        │                      │            │  罰金刑之貨幣單位│
│    │                                                        │                      │            │  ，一律改為新臺幣│
│    │                                                        │                      │            │  ，並使增訂前後有│
│    │                                                        │                      │            │  關罰金刑提高之倍│
│    │                                                        │                      │            │  數一致，對被告而│
│    │                                                        │                      │            │  言，並無有利、不│
│    │                                                        │                      │            │  利之比較適用問題│
│    │                                                        │                      │            │  ，且此增訂之規定│
│    │                                                        │                      │            │  屬罰金罰鍰提高標│
│    │                                                        │                      │            │  準條例第1 條但書│
│    │                                                        │                      │            │  之情形，當無同條│
│    │                                                        │                      │            │  前段規定之適用，│
│    │                                                        │                      │            │  關於法定罰金刑提│
│    │                                                        │                      │            │  高倍數，自應逕行│
│    │                                                        │                      │            │  適用刑法施行法第│
│    │                                                        │                      │            │  1 條之1 之規定，│
│    │                                                        │                      │            │  併予敘明。      │
│    │                                                        │                      │            │                  │
├──┼────────────────────────────┼───────────┼──────┼─────────┤
│ 二 │第28條二人以上共同實行犯罪之行為者，皆為正犯。          │第28條                │舊法第28條  │1.法條修正立法理由│
│    │                                                        │二人以上共同實施犯罪之│            │  目的在於剔除「  │
│    │                                                        │行為者，皆為正犯。    │            │  陰謀共同正犯」、│
│    │                                                        │                      │            │  「預備共同正犯」│
│    │                                                        │                      │            │  ，屬行為可罰性要│
│    │                                                        │                      │            │  件之變更，本案實│
│    │                                                        │                      │            │  行共同正犯仍成立│
│    │                                                        │                      │            │  共同正犯，修正後│
│    │                                                        │                      │            │  規定並未較有利於│
│    │                                                        │                      │            │  被告，應適用修正│
│    │                                                        │                      │            │  前刑法第28條規定│
│    │                                                        │                      │            │  。              │
│    │                                                        │                      │            │2.最高法院97年度臺│
│    │                                                        │                      │            │  上字第906 號判決│
│    │                                                        │                      │            │  意旨參照。      │
├──┼────────────────────────────┼───────────┼──────┼─────────┤
│ 三 │第56條（刪除）                                          │第56條                │舊法第56條  │1.連續數行為而犯同│
│    │                                                        │連續數行為而犯同一之罪│            │  一之罪名，均在新│
│    │                                                        │名者，以一罪論。但得加│            │  法施行前者，新法│
│    │                                                        │重其刑至二分之一。    │            │  施行後，應依新法│
│    │                                                        │                      │            │  第2 條第1 項之規│
│    │                                                        │                      │            │  定，適用最有利於│
│    │                                                        │                      │            │  行為人之法律。被│
│    │                                                        │                      │            │  告連續數行為而犯│
│    │                                                        │                      │            │  同一罪名，且均在│
│    │                                                        │                      │            │  新法施行前，因新│
│    │                                                        │                      │            │  法業已修正刪除連│
│    │                                                        │                      │            │  續犯之規定，而應│
│    │                                                        │                      │            │  予數罪併罰，則因│
│    │                                                        │                      │            │  新法並無較有利被│
│    │                                                        │                      │            │  告之情形，應適用│
│    │                                                        │                      │            │  舊法。          │
│    │                                                        │                      │            │2.最高法院95年度第│
│    │                                                        │                      │            │  八次刑事庭會議決│
│    │                                                        │                      │            │  議五(四)參照。  │
├──┼────────────────────────────┼───────────┼──────┼─────────┤
│ 四 │第55條一行為而觸犯數罪名者，從一重處斷。但不得科以較輕罪│第55條                │舊法第55條後│1.犯一罪而其方法或│
│    │名所定最輕本刑以下之刑。                                │……犯一罪而其方法或結│段          │  結果之行為，均在│
│    │                                                        │果之行為犯他罪名者，從│            │  新法施行前者，新│
│    │                                                        │一重處斷。            │            │  法施行後，應依新│
│    │                                                        │                      │            │  法第2 條第1 項之│
│    │                                                        │                      │            │  規定，適用最有利│
│    │                                                        │                      │            │  於行為人之法律。│
│    │                                                        │                      │            │2.新法刪除牽連犯之│
│    │                                                        │                      │            │  規定，則被告所犯│
│    │                                                        │                      │            │  二罪應予數罪併罰│
│    │                                                        │                      │            │  ，新法並無較有利│
│    │                                                        │                      │            │  被告之情形，應適│
│    │                                                        │                      │            │  用舊法之規定。  │
│    │                                                        │                      │            │3.最高法院95年度第│
│    │                                                        │                      │            │  八次刑事庭會議決│
│    │                                                        │                      │            │  議五(三)參照。    │
├──┼────────────────────────────┴───────────┴──────┴─────────┤
│綜合│綜合上述各條文個別修正比較之結果，除刑法施行法第1 條之1 規定對被告無有利、不利之比較適用，且屬罰金罰鍰提高標準條例│
│比較│第1 條但書所稱之特別規定，應直接適用外，其餘修正後新法並未較有利於被告，應整體適用被告行為時舊法相關規定論處。    │
│    │                                                                                                                  │
└──┴─────────────────────────────────────────────────────────┘
以上正本證明與原本無異。
如不服本判決應於收受判決後10日內向本院提出上訴書狀，並應
應敘述具體理由。其未敘述上訴理由者，應於上訴期間屆滿後20
日內向本院補提理由書(均須按他造當事人之人數附繕本)「切勿
逕送上級法院」。
                            書記官  陳玉瓊
中    華    民    國    98    年    1     月    19    日


司法院資訊處製作；財團法人民間司法改革基金會備份。
